【裁判字號】    91,上訴,3390
【裁判日期】    920116
【裁判案由】    偽造貨幣
【裁判全文】
臺灣高等法院刑事判決                          九十一年度上訴字第三三九○號
    上  訴  人
    即  被  告  丙○○  男  民.
    指定辯護人  本院甲○辯護人王永炫
右上訴人因偽造貨幣案件，不服臺灣板橋地方法院九十一年度訴字第一六○六號，中
華民國九十一年十月九日第一審判決（起訴案號：臺灣板橋地方法院檢察署九十一年
度偵字第一三三三一號），提起上訴，本院判決如左：
    主  文
上訴駁回。
    事  實
一、丙○○曾因強盜案件，於民國（以下同）八十五年四月二十六日，經台灣台中地
    方法院以八十五年度少訴字第一九號，強盜部分判處有期徒刑三年八月，搶奪部
    分判處有期徒刑八月，應執行有期徒刑四年確定，並於八十七年六月二日假釋，
    於八十八年九月八日假釋縮刑期滿執行完畢。詎其仍不知悔改，竟意圖供行使之
    用，於九十一年七月十日，在台北市萬華區仁濟醫院前，向姓名年籍不詳之成年
    男子，以新台幣（以下同）一千元之代價，購入偽造之通用紙幣即新版一千元券
    共五紙收集後，旋即基於行使偽造通用紙幣之概括犯意，先於九十一年七月二十
    日上午九時許，在台北縣三重市○○路○段三重臨時市場，向丁○○所經營之攤
    販購買奶油酥餅二個，並交付偽造之通用紙幣一千元一紙，找回九百五十元，又
    於同日上午九時三十分許，向另一攤位購買木耳，惟遭當場識破不予接受致未遂
    後，再轉而向另一攤位購買蝦子，當蝦商欲找零錢給被告時，為現場之另一攤販
    乙○○發覺報警查獲，並扣得偽造通用紙幣一千元券四紙（編號ＢＮ六四四九六
    六ＹＦ、ＢＮ六四四九六四ＹＦ、ＢＭ八○一○三一ＵＥ、ＢＭ八○一○三八Ｕ
    Ｅ）。
二、案經台北縣政府警察局三重分局報請台灣板橋地方法院檢察署檢察官偵查起訴。
    理  由
一、上訴人即被告丙○○（以下稱被告）經本院合法傳喚，未到庭陳述，惟查右揭事
    實，業經被告於警訊、偵查及原審審理中自白不諱，核與證人丁○○於警訊中所
    供之情節相符，證人乙○○亦於警訊中證稱：伊在三重市○○路○段三重臨時市
    場甲區五十三攤位販賣青菜。於九十一年七月二十日九時三十分許，看到被告持
    千元新台幣假鈔向一攤販購買物品遭識破不予接受後，又向另一攤販購買蝦子，
    蝦商欲找零錢時，為伊當場拆穿，並將被告帶往管理委員會辦公室等語（參偵查
    卷第十頁正、反面），此外扣案之紙幣（編號ＢＮ六四四九六六ＹＦ、ＢＮ六四
    四九六四ＹＦ、ＢＭ八○一○三一ＵＥ、ＢＭ八○一○三八ＵＥ），經原審送請
    中央銀行發行局鑑定結果，發現均係以彩色噴墨方式仿印，無隱藏字及凹版印紋
    凸起效果，紙質與真鈔不同，以螢光筆繪製仿紙張螢光纖維絲，水印以灰色墨在
    紙張背面仿製，安全線以噴墨方式在紙張背面仿製，另以黏貼箔膜方式（含面額
    數字）仿鈔券正面五段裸露部分，無折光變色效果，左下角面額數字，以塗填亮
    光物質仿折光變色油墨，無折光變色反應，均屬偽鈔，此有中央銀行發行局九十
    一年九月二日台央發字第○九一○○四一七九三號函一紙在卷可按（參原審卷第
    二十頁）。堪認被告上開自白與事實相符，堪以採信。本件事證明確，被告犯行
    洵堪認定。
二、核被告所為，係犯刑法第一百九十六條第一項之行使偽造通用紙幣罪。又刑法第
    一百九十六條第一項之收集，係指收買受贈互換等一切行為，在收取以前，即有
    行使之犯罪意思者而言，雖以反覆而為多數收取行為常業，但以圖供行使意思，
    一次收取，亦即成立該項收集罪名，有最高法院二十六年渝上字第八六七號判例
    可資參照。被告向姓名不詳之成年男子，一次購入偽造之通用紙幣即新版一千元
    券共五紙，乃符合以意圖供行使之用而收集之犯罪構成要件，惟收集行為常為行
    使前之階段行為，收集後而予行使，收集行為應為行使行為所吸收，被告意圖供
    行使之用，而收集偽造通用紙幣之低度行為，應為行使之高度行為所吸收，不另
    論罪。又按行使偽造通用紙幣，本含有詐欺性質，茍其行使之偽幣，在形式上與
    真幣相同，足以使一般人認為真幣而矇混使用者，即屬行使偽造紙幣而不應以詐
    欺罪論擬，亦有最高法院二十九年度上字第一六四八號判例足資參照，職是，被
    告交付偽造之通用紙幣一千元一紙予丁○○充為支付奶油酥餅之費用，因奶油酥
    餅費用僅五十元，丁○○並找回九百五十元予被告，及其後二次向攤販交付偽造
    之通用紙幣一千元購買木耳及蝦子等犯行，僅屬行使偽造之通用紙幣而不另論詐
    欺取財罪。再其先後二次行使偽造通用紙幣既遂、一次未遂之犯行，時間緊接，
    基本犯罪構成要件相同，顯係基於概括犯意反覆為之，為連續犯，應依刑法第五
    十六條規定，以行使偽造之通用紙幣既遂一罪論並加重其刑。又被告曾因強盜案
    件，於八十五年四月二十六日，經台灣台中地方法院以八十五年度少訴字第一九
    號，強盜部分有期徒刑三年八月，搶奪部分判處有期徒刑八月，應執行有期徒刑
    四年確定，並於八十七年六月二日假釋，於八十八年九月八日縮刑期滿執行完畢
    ，有卷附台灣板橋地方法院檢察署刑案資料查註紀錄表、台灣高等法院檢察署刑
    案記錄簡覆表、本院被告全國前案紀錄表各一份可按，其五年以內再犯本件有期
    徒刑以上之本罪，為累犯，應依刑法第四十七條規定，遞予加重其刑。
三、原審本於同上見解，適用刑法第五十六條、第一百九十六條第一項、第四十七條
    ，罰金罰鍰提高標準條例第一條前段之規定，並審酌被告不思正當工作賺錢，徒
    思不勞之財，明知行使偽造通用紙幣嚴重影響金融秩序，仍因一時貪欲，思慮不
    周，收集偽造之通用紙幣後加以行使，惟犯罪後於原審審理中終能坦認犯行，態
    度良好，兼衡其犯罪之動機、目的、所生危害等一切情狀，量處有期徒刑三年二
    月。並說明扣案之偽造新版面額一仟元之通用紙幣四張，均係偽造之通用紙幣，
    不問屬於犯人與否，應依刑法第二百條之規定宣告沒收。另說明：公訴意旨另以
    被告基於行使偽造之通用紙幣之犯意，先後於九十一年七月十六日、七月十九日
    ，分別在台北縣蘆洲市、台北縣三重市○○○路，連續二次持千元偽鈔，向不知
    情之攤販購買麵包、飲料，上開攤販均未查覺，被告並取得購物找回之真鈔得逞
    ，因認被告另涉犯刑法第一百九十六條第一項之行使偽造通用紙幣罪嫌等語。按
    犯罪事實應依證據認定之，無證據不得推定其犯罪事實，刑事訴訟法第一百五十
    四條，定有明文。再按被告之自白為證據之一種，須非出於強暴、脅迫、利誘、
    詐欺或其他不正之方法，且與事實相符者，方得採為證據，故被告雖經自白，仍
    應調查其他必要之證據，以察其與事實是否相符，苟無法證明其與事實相符，根
    本即失其證據之證明力，不得採為判斷事實之根據，有最高法院四十六臺上字八
    ○九號判例可資參照。公訴人認定被告另涉犯上開行為，僅以被告於警訊中自白
    為其唯一依據，雖被告於原審審理中亦坦承上情不諱，惟就上開販賣麵包、飲料
    之攤販為何人，已不復記憶，是就此部份之犯行，並無其他補強證據證明其確與
    事實相符，是被告就此部分雖經自白，惟無其他證據以察其自白是否與事實相符
    ，被告此部份行使偽造通用紙幣之犯行，客觀上既尚未達於通常一般人均不致有
    所懷疑，而得確信其犯罪事實之程度，依「罪證有疑，利於被告」之法則，即應
    作有利於被告之認定，揆諸前揭條文規定及判例意旨，本應為其無罪判決之諭知
    ，惟公訴人認該部分與前揭起訴有罪之部分屬連續犯，為裁判上一罪之關係，爰
    不另為無罪之諭知，核無不合，量刑亦稱允當。被告不服上訴，漫指原判決不當
    ，為無理由，應予駁回。被告持有如事實欄所示之其餘偽造通用紙幣，並未扣案
    ，顯已經滅失，爰不另為沒收之諭知，併此敘明。
四、被告經本院合法傳喚，無正當之理由不到庭，爰不待其陳述，逕行判決。
據上論斷，應依刑事訴訟法第三百六十八條、第三百七十一條，判決如主文。
本案經檢察官費玲玲到庭執行職務。
中      華      民      國    九十二    年      一      月     十六     日
                            臺灣高等法院刑事第十三庭
                                審判長法  官  蔡    燉
                                      法  官  盧  彥  如
                                      法  官  鄧  振  球
右正本證明與原本無異。
如不服本判決應於收受送達後十日內向本院提出上訴書狀，其未敘述上訴之理由者並
得於提起上訴後十日內向本院補提理由書（均須按他造當事人之人數附繕本）。
                                      書記官  洪  秋  帆
中      華      民      國    九十二    年      一      月     二十     日
附錄：本案論罪科刑法條全文
中華民國刑法第一百九十六條
行使偽造、變造之通用貨幣、紙幣、銀行券，或意圖供行使之用而收集或交付於人者
，處三年以上十年以下有期徒刑，得併科五千元以下罰金。
收受後方知為偽造、變造之通用貨幣、紙幣、銀行券而仍行使，或意圖供行使之用而
交付於人者，處五百元以下罰金。
第一項之未遂犯罰之。


司法院資訊處製作；財團法人民間司法改革基金會備份。
